【裁判字號】    97,審易,1192
【裁判日期】    971212
【裁判案由】    妨害公務
【裁判全文】
臺灣高雄地方法院刑事判決            97年度審易字第1192號
公  訴  人  臺灣高雄地方法院檢察署檢察官
被      告  甲○○
上列被告因妨害公務案件，經檢察官聲請以簡易判決處刑（96年
度偵字第11408 號），本院認不宜以簡易判決處刑，改依通常程
序審理，判決如下：
    主  文
甲○○犯侮辱公務員罪，處拘役肆拾日，減為拘役貳拾日，如易
科罰金，以新臺幣壹仟元折算壹日。
    事  實
一、甲○○於民國95年8 月17日下午，在高雄市政府市政大樓後
    門對面之苓雅一路機車停車格欄杆前之公眾往來通道，任意
    懸掛內容為「中國貪腐黨，貪政權，殺警未遂犯立委邱毅脫
    光上億，有A 錢逃亡之虞，栽贓替死鬼陳哲男，吳淑珍，趙
    建銘，邱毅正法，洗雪沈冤，南菊北長，市議員候選人甲○
    ○」之布條，並與附近民眾發生口角，經民眾報警前來處理
    ，而高雄市政府警察局苓雅分局民權路派出所接獲報案後，
    遂由執勤員警鍾耀興、溫東光到場處理，並上前勸導甲○○
    取下前開布條，惟甲○○並未理睬，鍾耀東及溫東光遂通報
    民權路派出所所長吳政芳到場指揮處理。嗣吳政芳到場後，
    即與鍾耀興依法取下前揭布條，並欲將甲○○驅離該處，詎
    甲○○於上開公務員依法執行職務之際，竟基於侮辱公務員
    之犯意，當場以「搶劫」、「警察搶劫」、「警察性侵」等
    不實而足以貶損他人人格及社會評價之言語辱罵吳政芳及鍾
    耀興2 人（妨害個人名譽部分未據告訴），嗣經吳政芳及鍾
    耀興當場予以逮捕而查獲。
二、案經高雄市政府警察局苓雅分局移送臺灣高雄地方法院檢察
    署檢察官偵查後，聲請以簡易判決處刑。
    理  由
壹、程序方面：按被告以外之人於偵查中向檢察官所為之陳述，
    除顯有不可信之情況者外，得為證據，刑事訴訟法第159 條
    之1 第2 項定有明文。本件證人吳政芳於檢察官偵查中所為
    之證述內容，業經其具結擔保其證詞之真實性，且經本院提
    示後，公訴人對其證據能力不爭執，同意作為證據，而被告
    甲○○雖於本院審理時，表示因其未口出「警察性侵」乙語
    ，而認證人吳政芳前開證述內容與事實不符，不同意引為證
    據使用（見本院卷第35頁背面），然經本院第2 度勘驗本件
    蒐證光碟後，被告對其有口出「警察性侵」乙語，業無異議
    （見本院卷第36頁），則被告主張證人吳政芳上開證詞無證
    據能力之事由顯不存在，此外，依卷內所存事證，亦未顯示
    證人吳政芳上開證詞有何顯有不可信之情況，且該等證詞與
    本案相關之待證事實復具有關連性，自應具有證據能力。
貳、實體方面
一、訊據被告固不否認有於前開時、地，懸掛前揭布條，對具有
    公務員身分之員警吳政芳、鍾耀興口出「搶劫」、「警察搶
    劫」、「警察性侵」等言語，然矢口否認有何侮辱公務員犯
    行，辯稱：案發當時，伊是在該處拉布條聲援吳淑珍等人，
    而員警要取下前揭布條之前，伊有向員警表示，該布條是伊
    所製作，屬於伊私人財物，若任意將之取走，就是搶劫，所
    以伊才會在吳政芳下令取走上開布條之狀況下，高喊「搶劫
    」、「警察搶劫」之言語，並同時向路人呼救，又之後員警
    要將伊驅離該處時，伊因為遭員警碰觸到身體，才會出於本
    能之反射動作下，高喊「警察性侵」乙語以為呼救，故伊並
    無侮辱員警之意思云云。經查，前揭犯罪事實，除被告前開
    供述外，並據證人吳政芳於偵訊中證述：95年8 月17日下午
    ，伊任職的派出所接獲通報，表示在高雄市政府後門有女子
    拉布條抗議，而由所內的巡邏員警溫東光、鍾耀興到場處理
    ，之後他們2 人就回報說，該名女子有與附近民眾發生口角
    ，而他們勸導該名女子即被告將布條取下並離去，但遭被告
    拒絕，所以要請求支援，伊就與其他同仁帶蒐證器材前往支
    援，而伊到場之後，也有規勸被告將布條收起來並離去該處
    ，但遭被告拒絕，被告並在現場大喊「警察搶劫」、「性侵
    」等語明確（見偵卷第19、20頁），且有案發當日之蒐證錄
    影光碟及其翻拍相片（見偵卷第13至15頁）在卷可稽，復經
    本院當庭勘驗該蒐證錄影光碟確認其內容無訛（見本院卷第
    35、36頁），則被告於前開時、地，任意懸掛前揭布條，並
    與附近民眾發生口角，經警至該處處理後，未依員警規勸取
    下上開布條，嗣復於證人吳政芳到場處理而與員警鍾耀興將
    前揭布條取下並將之驅離時，口出「搶劫」、「警察搶劫」
    、「警察性侵」等言語之事實，堪以認定。又依社會秩序維
    護法第73條第1 款、第79條第3 款之規定，於公共場所，有
    口角紛爭而不聽禁止者，及在通道處晾掛物品而不聽禁止者
    ，均屬違反該法規定之行為，另依該法第33條規定，警察機
    關為違反社會秩序維護法之管轄機關，而警察執行上開職務
    時，依社會秩序維護法第22條、警察職權行使法之規定，得
    對物為沒入、並對人為驅離之行為，是被告於前開時、地，
    當場口出「搶劫」、「警察搶劫」、「警察性侵」等言語時
    ，證人吳政芳與員警鍾耀興要係依法執行職務中無訛。再者
    ，證人吳政芳與員警鍾耀興既係依法執行上開職務，即無所
    謂「搶劫」情事可言，且依案發當時之狀況，更無可能發生
    所謂「警察性侵」之情事（此亦為被告於本院審理中所自承
    ，見本院卷第36頁背面），則被告以此客觀上不存在之犯罪
    事實指陳證人吳政芳與員警鍾耀興有此行為，自足貶損渠等
    之人格及社會評價，要屬侮辱公務員之行為甚明。雖被告以
    前詞辯稱其無犯本罪之主觀犯意，然被告若僅意在告知員警
    不得取走其上開布條及呼救，衡情其以呼喊「你不能拿走我
    的東西」、「救命」等語，即可達到其目的，實無虛妄加諸
    前開罪名予員警之必要，且依吾人一般社會生活經驗，亦能
    輕易知悉以虛妄罪名加諸他人，將會產生貶損他人人格及社
    會評價之結果，是被告辯稱其無侮辱公務員之犯意云云，要
    屬事後卸責之詞，無可採信。綜上，本件事證明確，被告前
    揭犯行，足堪認定。
二、至被告聲請傳喚證人吳政芳到庭，欲當庭要求證人吳政芳就
    本案之處理方式對被告道歉乙節，查被告此一聲請，顯與本
    案相關之待證事實無關，本院自無傳喚證人吳政芳到庭之必
    要，併予敘明。另公訴人於本院審理中，當庭表示被告前開
    所為，係以侵害名譽之脅迫方式，妨害員警執行公務，認被
    告可能同時涉犯刑法第135 條第1 項之妨害公務罪嫌，促請
    本院斟酌乙節，按刑法第135 條第1 項之妨害公務罪，其所
    稱「脅迫」者，係指以侵害生命、身體、自由、名譽、財物
    之不法為目的之意思，通知對方足使其生恐怖之心之一切行
    為而言（最高法院82年度台上字第608 號判決意旨可資參照
    ），而本件被告雖有陳述前開言語，然其內容係直接侮辱執
    法之員警，業如上述，並非以將來惡害對員警為通知，且其
    所陳述上開言語，衡情亦僅會使人產生難堪之感，並不足使
    聽聞之員警心生畏怖，是尚難認被告所為應論以刑法第135
    條第1 項之妨害公務罪，附此敘明。
三、核被告所為，係犯刑法第140 條第1 項之侮辱公務員罪。另
    按，刑法第140 條第1 項之侮辱公務員罪，屬妨害國家公務
    之執行，為侵害國家法益，並非侵害個人法益之犯罪，如對
    於公務員2 人以上依法執行職務時，當場侮辱，仍屬單純一
    罪（最高法院85年度台非字第238 號判決意旨參照），是被
    告為本件犯行時，雖有員警吳政芳、鍾耀興2 人同時依法執
    行職務，然其所為仍屬單純一罪，附此敘明。爰審酌被告於
    員警依法執行職務時，無端以言詞加以侮辱，所為已妨害公
    權力之正常運作，並傷害公務員尊嚴，藐視國家法治，自應
    受相當程度之刑事非難，且犯後矢口否認犯行，態度難認良
    好，惟念其無任何前科紀錄，有臺灣高等法院被告前案紀錄
    表在卷可按，復參以其犯罪之動機、情節等一切情狀，量處
    如主文所示之刑，又被告犯罪時間於96年4 月24日以前，應
    依中華民國96年罪犯減刑條例，減其宣告刑2 分之1 如主文
    所示，並諭知易科罰金之折算標準，以示懲儆。
據上論斷，應依刑事訴訟法第452 條、第299 條第1 項前段，刑
法第140 條第1 項、第41條第1 項前段，刑法施行法第1 條之1
，中華民國96年罪犯減刑條例第2 條第1 項第3 款、第7 條，判
決如主文。
本案經檢察官陳麗琇到庭執行職務。
中    華    民    國    97    年    12    月    12    日
                  刑事第七庭    法  官  陳君杰
以上正本證明與原本無異。
如不服本判決應於收受判決後10日內向本院提出上訴書狀，並應
敘述具體理由。其未敘述上訴理由者，應於上訴期間屆滿後20日
內向本院補提理由書(均須按他造當事人之人數附繕本)「切勿逕
送上級法院」。
中    華    民    國    97    年    12    月    12    日
                                書記官  李承悌
附錄本判決論罪之法條：
刑法第140 條
於公務員依法執行職務時，當場侮辱，或對於其依法執行之職務
公然侮辱者，處6 月以下有期徒刑、拘役或100 元以下罰金。
對於公署公然侮辱者亦同。


司法院資訊處製作；財團法人民間司法改革基金會備份。
